臺灣彰化地方法院民事判決　99年度訴字第638號
原　　　告　黃于真
被　　　告　廖益龍
上列當事人間請求分割共有物事件，本院於民國100年1月13日言
詞辯論終結，判決如下：
    主  文
(一)兩造共有坐落彰化縣二林鎮○○段第0000-0000地號土地、地
  目田、面積3,565平方公尺土地，分割為附圖即彰化縣二林地
  政事務所99年9月13日土地複丈成果圖方案2所示，編號1部分
  面積1,782平方公尺分歸原告黃于真取得；編號2部分1,783平
  方公尺分歸被告廖益龍取得。
(二)訴訟費用由兩造各負擔二分之一。
    事實及理由
一、原告起訴主張略以：坐落彰化縣二林鎮○○段第0000-0000
    地號土地、地目田、面積3,565平方公尺土地（下稱系爭土
    地）為兩造所共有，應有部分各為二分之一，兩造就系爭土
    地並無因物之使用目的不能分割之情事，亦未有不分割之協
    議，原告屢與被告協調分割，均無法解決，爰依民法第823
    條第1項、第824條第2項規定請求准予分割，分割方案請求
    採用附圖即彰化縣二林地政事務所99年9月13日土地複丈成
    果圖方案2所示等語，求為判決如主文所示等語。
二、被告則略以：系爭土地只有一分多，依法不能分割，若分割
    後，一個人僅分得一分多土地，而且對造要經營汽車修護，
    會影響我的生活品質，我在系爭土地上已蓋一農舍，請求駁
    回原告之訴等語資為抗辯。
三、按共有人，除法令另有規定外，得隨時請求分割共有物。又
    共有物之分割，依共有人協議之方法行之。又分割之方法不
    能協議決定，得以原物分配於各共有人，民法第823條第1項
    、第824條第1、2項分別定有明文。本件原告主張上揭事實
    ，已據其提出與其所述相符之土地登記謄本及地籍圖謄本為
    證，且為到庭之被告所不爭執，是原告之主張自堪信為真實
    。
四、查系爭土地為南北走向之長方形土地，南側臨斗苑路對外聯
    絡，該土地東側為被告廖益龍之面積34平方公尺磚造平房及
    面積216平方公尺之二樓水泥房屋外，其他土地或為葡萄園
    或為空地，為兩造所不爭執，並有勘驗筆錄、現場略圖、彰
    化縣二林地政事務所99年9月13日土地複丈成果圖在卷可稽
    ，應認為真實。
五、按共有物分割方法，法院應斟酌當事人之聲明，共有物之性
    質，經濟效用及全體共有人之利益等公平決之，關於原告所
    提出系爭方案，被告對該方案亦無特別意見，該方案採南北
    向分割，分割後各共有人分配取得土地均面臨彰化縣二林鎮
    ○○路，可直接對外聯絡，且被告取得土地與其原有建物坐
    落之基地位置大致相符，不致受有建物遭拆除之損害。此外
    ，如附圖所示方案各共有人分得土地皆屬長方形，尚利於日
    後規劃，且可提高系爭土地之經濟效用，在客觀上對共有人
    並無不利之情形，自屬妥適，堪值採用，爰諭知如主文第1
    項所示。
六、本件分割共有物事件，如由敗訴之被告負擔訴訟費用，則顯
    失公平，爰命勝訴之原告負擔部分訴訟費用。
七、結論：原告之訴為有理由，並依民事訴訟法第78條、第80條
    之1，判決如主文。
中    華    民    國  100    年    1    月     31    日
                  民事第二庭    法  官  李言孫
以上正本係照原本作成。
如對判決上訴，應於判決送達後20日內向本院提出上訴狀。如委
任律師提起上訴者，應一併繳納上訴審裁判費。
中    華    民    國   100    年    1     月    31    日
                                書記官  林曉汾